【裁判字號】    97,財管,83
【裁判日期】    970901
【裁判案由】    指定遺產管理人
【裁判全文】
臺灣臺南地方法院民事裁定             97年度財管字第83號
聲  請  人  乙○○
上列聲請人聲請為被繼承人甲○○選任遺產管理人事件，本院裁
定如下：
    主      文
選任財政部國有財產局臺灣南區辦事處臺南分處為被繼承人甲○
○（女，民國○○○年○○月○○○日生，身分證統一編號：Ｚ
000000000號）之遺產管理人。
聲請程序費用新臺幣壹仟元由被繼承人甲○○之遺產負擔。
    理      由
一、本件聲請意旨略以：被繼承人甲○○（女，民國○○年○○月○○
    日生，身分證統一編號：Ｚ000000000號，93年10月4日死亡
    ，生前最後住所：臺南市○區○○里○○鄰○○路220巷63號
    ），已於93年10月4日死亡，其第1、2、3順位繼承人均拋棄
    繼承權，無第4順位繼承人，聲請人與被繼承人甲○○係姐
    弟關係，須要共同辦理父親黃維源（86年2月26日死亡）遺
    留座落龍潭凌雲段926地號等14筆土地繼承登記，惟被繼承
    人甲○○之各順位繼承人均已依法拋棄繼承權，致聲請人對
    上開遺產繼承登記無法行使權利，為確保聲請人之權利，茲
    提出戶籍謄本、繼承系統表等資料，聲請選任聲請人乙○○
    為被繼承人甲○○之遺產管理人等語。
二、按繼承人均拋棄其繼承權者，準用關於無人承認繼承之規定
    ，民法第1176條第6項定有明文。又繼承開始時，繼承人之
    有無不明，而不能依民法第1177條選定遺產管理人時，得由
    利害關係人聲請法院選任之，民法第1178條第2項亦定有明
    文。是揆諸前揭規定意旨，於繼承人皆拋棄其繼承權，無人
    繼承時，亦應許利害關係人聲請法院選任遺產管理人，俾為
    遺產之處置。
三、經查：聲請人上開主張，業據提出被繼承人之除戶謄本、繼
    承系統表、本院94年2月4日南院慶民寅93年度繼字第1597號
    少年暨家事庭通知、其他法定繼承人戶籍謄本等影本、地價
    第二類謄本等正本為證，復經本院依職權調閱93年度繼字第
    1597號拋棄繼承卷，審閱後堪認聲請人之主張屬實。次查被
    繼承人第1、2、3順位之繼承人均已拋棄繼承，第4順位之繼
    承人均先於被繼承人死亡而無繼承權，而聲請人與被繼承人
    同為其父黃維源之遺產繼承人，其為辦理繼承登記而以利害
    關係人身分聲請被繼承人之遺產管理人，自屬合法，應予准
    許。
四、按公示催告期限屆滿，無繼承人承認繼承時，其遺產於清償
    債權，並交付遺贈物後，如有剩餘，歸屬國庫，又按非公用
    國有財產以財政部國有財產局為管理機關。民法第1185條、
    國有財產法第12條分別定有明文。查本件聲請人乙○○於被
    繼承人甲○○死亡時，是第3順位繼承人，而為拋棄繼承，
    且其他繼承人亦均已拋棄繼承權，足見聲請人乙○○及其他
    繼承人對被繼承人遺產之處置已漠不關心，故自難期待聲請
    人乙○○及其他繼承人對於被繼承人之遺產能公正客觀地善
    盡管理職責及義務。而被繼承人之遺產，倘無人承認繼承時
    ，於清償債權，交付遺贈物後，將歸屬國庫，故為使遺產之
    處置順利進行，並考量遺產管理之專業性與公平性，本院認
    選任財政部國有財產局臺灣南區辦事處臺南分處為被繼承人
    甲○○之遺產管理人為適當。
五、依非訟事件法第157條，裁定如主文。
中    華    民    國    97    年    9     月    1     日
                     家事法庭法  官    楊佳祥
以上正本證明與原本無異。
如對本裁定抗告須於裁定送達後10日內向本院提出抗告狀，並應
繳納抗告費新臺幣1000元。
中    華    民    國    97    年    9     月    1     日
                             書記官    葉芳如


司法院資訊處製作；財團法人民間司法改革基金會備份。
